臺灣屏東地方法院刑事判決
111年度金簡上字第16號
上  訴  人  臺灣屏東地方檢察署檢察官
被      告  林璟昌



上列上訴人因被告洗錢防制法等案件，不服本院111年度金簡字
第97號第一審刑事簡易判決（起訴案號：110年度偵字第10381、
10573、11362、11459、12294號；移送併辦案號：111年度偵字
第2134、2233、1342號），提起上訴，本院管轄之第二審合議庭
於民國111年10月7日辯論終結，判決如下：
    主  文
原判決關於宣告刑部分撤銷。
辛○○幫助犯洗錢防制法第十四條第一項之一般洗錢罪，處有期徒
刑肆月，併科罰金新臺幣壹萬元，罰金如易服勞役，以新臺幣壹
仟元折算壹日。
    事實及理由
壹、程序
一、本案檢察官僅就原判決關於量刑之部分提起上訴（金簡上字
    卷第144頁至第145頁），依刑事訴訟法第348條第3項規定，
    故本件審理範圍僅限於原判決關於量刑之部分，不及於其餘
    部分。
二、被告於審理期日經本院合法傳喚，無正當之理由不到庭，此
    有被告戶籍資料表、臺灣高等法院在監在押全國紀錄表、本
    院送達證書、審判筆錄及報到單、臺灣高等法院前案案件異
    動查證作業各1份在卷可稽（金簡上字卷第43頁、第51頁、
    第101頁至第103頁、第139頁至第156頁、第159頁）。依刑
    事訴訟法第455條之1第3項準用同法第371條規定，爰不待其
    陳述，逕行判決。
三、本判決後述所引用被告以外之人於審判外作成之供述證據，
    當事人於收受原判決時，已知有被告以外之人於審判外之言
    詞或書面陳述不得為證據之情形，而未於本案言詞辯論終結
    前聲明異議。本院審酌上開證據資料製作時之情況，尚無違
    法不當及證明力明顯過低之瑕疵，亦認為以之作為證據應屬
    適當，依刑事訴訟法第159之5規定，均得作為證據。至於非
    供述證據亦查無違反法定程序取得之情形，依同法第158條
    之4規定反面解釋，同樣具有證據能力。
貳、實體
一、本件據以審查量刑妥適與否之犯罪事實、罪名以及刑之減輕
    事由：
（一）犯罪事實：被告能預見提供銀行帳戶予他人使用，極有可
      能遭詐欺集團利用作為人頭帳戶，便利詐欺集團用以向他
      人詐欺款項，且受詐欺人匯入款項遭提領後，即產生遮斷
      資金流動軌跡而逃避國家追訴、處罰之效果，仍基於幫助
      詐欺取財、幫助洗錢之不確定故意，於110年7月3日20時
      許，在屏東縣○○市○○路000號「全家便利商店屏東長安店
      」，將其所申設之台北富邦銀行帳號000-00000000000000
      號帳戶（下稱富邦帳戶）、臺灣土地銀行帳號000-000000
      000000號帳戶（下稱土銀帳戶）之存摺、提款卡及密碼，
      交予真實姓名年籍不詳，自稱「阿翔」成年人，並將上開
      帳戶之網路銀行帳號、密碼交予真實姓名年籍不詳，自稱
      「阿全」成年人。嗣某詐欺集團成年成員（無證據證明尚
      未滿18歲或超過3人以上）取得上開帳戶之存摺、提款卡
      、密碼，及網路銀行帳號、密碼後，即共同意圖為自己不
      法之所有，基於詐欺取財、洗錢之犯意聯絡，為如附表所
      示之詐欺取財犯行，如附表所示款項，均遭詐欺集團成員
      轉出或提領殆盡，其等以此方式製造資金斷點，而將詐欺
      贓款置於詐欺集團實質控制並掩飾、隱匿詐欺所得贓款之
      去向及所在。
（二）罪名：刑法第30條第1項前段、洗錢防制法第14條第1項之
      幫助一般洗錢罪；刑法第30條第1項前段、第339條第1項
      之幫助詐欺取財罪。
（三）被告將帳戶資料提供予詐欺集團用以詐取如附表所示之人
      之財物，係以客觀上之1個幫助行為，幫助他人侵害不同
      被害人之財產法益，屬一行為觸犯數個幫助詐欺取財、幫
      助一般洗錢罪之同種想像競合犯，又被告以該1個幫助行
      為，幫助詐欺集團遂行詐欺取財罪、一般洗錢罪之犯行，
      同時該當幫助詐欺取財罪、幫助一般洗錢罪，為想像競合
      犯，故應依刑法第55條前段規定，從一重論以幫助一般洗
      錢罪。
（四）被告就本案犯罪事實，已於原審坦承不諱，依洗錢防制法
      第16條第2項規定，就其所犯幫助一般洗錢罪減輕其刑。
      又被告以幫助意思，參與一般洗錢構成要件以外行為，為
      幫助犯，情節顯較實行犯罪構成要件之正犯為輕，依刑法
      第30條第2項規定減輕其刑。因被告有前述各減輕其刑之
      事由，爰依刑法第70條規定遞減之。
二、上訴意旨略以：本件被害人眾多且各被害人所受之錢財損失
    非輕，被告於本案發生後，尚未弭補全數被害人所受損失。
    又被告前於107年間，因公共危險（酒駕）案件，經臺灣屏
    東地方法院以107年度交簡字第2648號判決判處有期徒刑3月
    確定，於108年7月15日易科罰金執行完畢，有刑案資料查註
    記錄表、該案判決書各1份可稽。而被告於該徒刑執行完畢
    後5年內之110年7月3日故意再為本件犯行，應依刑法第47條
    第1項規定及釋字第775號解釋意旨，審酌是否加重其刑。惟
    原審僅量處有期徒刑3月，併科罰金5仟元，尚屬過輕等語。
三、本院對於上訴之說明：
（一）原審認被告幫助犯一般洗錢罪，量處有期徒刑3月，併科
      罰金新臺幣5000元，固非無見。惟被告提供帳戶之行為，
      幫助他人詐欺告訴人壬○○、戊○○、己○○、癸○○、庚○○、子
      ○○、丁○○、甲○○、丙○○、乙○○，多達10人，受騙人數非少
      ，犯罪所生損害並非輕微。而原審雖以被告與告訴人壬○○
      、己○○、乙○○達成和解，並遵期履行壬○○、己○○之部分和
      解金額等情，予以從輕量刑。但被告迄今僅就壬○○部分給
      付1次和解款項，業經告訴人壬○○於本院審理中當庭陳述
      甚明（金簡上字卷第156頁）；就己○○、乙○○部分僅給付2
      次和解款項，有本院111年10月5日、111年10月6日公務電
      話紀錄各1份附卷可佐（金簡上字卷第137頁），其餘均未
      賠償或繼續履行，量刑基礎所考量情狀與現今有所不同。
      原審對此後續之情形未及審酌，以致於量刑過輕，容有未
      洽。故檢察官提起上訴，指摘原判決量刑過輕而有不當，
      為有理由，自應由本院撤銷改判。
（二）至於檢察官上訴意旨稱：「被告於徒刑執行完畢後5年內
      之110年7月3日故意再為本案犯行，須依刑法第47條第1項
      規定及釋字第775號解釋之意旨，審酌是否加重其刑」等
      語。惟本院認為本案檢察官就被告依累犯規定「加重其刑
      事項」，未盡主張及說明責任，故不符刑法第47條第1項
      規定，並無依累犯規定加重其刑之必要。理由如下：
　 1、刑法第47條第1項規定經釋字第775號解釋後，已不再是只
      要被告一構成累犯就「必」定加重其刑，仍須經檢察官就
      被告依累犯規定「加重其刑事項」，負主張及說明責任，
      經法院踐行調查、辯論程序，方得作為對被告依累犯規定
      加重其刑之裁判基礎；不能僅由檢察官主張及證明被告為
      累犯後，即遽認法院就有對被告加重其刑之必要。
　 2、本案檢察官於起訴書、上訴書或本院審理中，並未說明被
      告依累犯規定係基於「何種裁量事項」請求加重其刑，例
      如未具體指出被告所犯前後數罪間，關於前案之性質（故
      意或過失）、前案徒刑之執行完畢情形（在監行狀及入監
      執行成效為何）、再犯之原因、兩罪間之差異（是否同一
      罪質、重罪或輕罪）、主觀犯意所顯現之惡性及其反社會
      性等各項情狀，自難認檢察官就被告依累犯規定「加重其
      刑事項」，已盡主張及說明責任。
　 3、公訴檢察官雖於本院審理中補充說明：被告於前案易科罰
      金執行完畢後不足2年再犯本案，時間相距甚短，顯見其
      對刑罰之反應力薄弱，有加重其刑必要云云。惟依檢察官
      所述，被告前案所犯為酒後不能安全駕駛動力交通工具，
      與本案所犯為幫助詐欺，兩者不法內涵、法定刑度及被告
      犯罪原因均有不同，究竟前案與本案有何關連，是否為被
      告偶然或有意，而有加重其刑之必要，自應由檢察官詳加
      論述；尚不足以僅因兩者犯案時間相距短暫，即遽認有對
      被告加重其刑之必要。
　 4、本案檢察官就被告依累犯規定「加重其刑事項」，至本院
      審理中仍未能盡主張及說明責任，不符刑法第47條第1項
      規定。則原審因而未依累犯規定裁量加重其刑，裁量僅在
      科刑時審酌累犯資料之情形，乃貫徹前述檢察官所負舉證
      責任之當然結果。依重複評價禁止精神，自無許檢察官事
      後循上訴程序，再以該業經列為量刑審酌之事由應改論以
      累犯並加重其刑為由，指摘原判決未依累犯規定加重其刑
      違法或不當。故檢察官此部分上訴為無理由。
（三）爰審酌：
　 1、被告正值壯年，不思以正途賺取財物，竟基於幫助他人詐
      欺取財及洗錢之不確定故意，以每1個帳戶可獲得每月新
      臺幣（下同）1萬元之不法利益，將其申辦之2個銀行帳戶
      的存摺、提款卡、密碼，及其網路銀行帳號密碼，交給已
      成年但真實姓名年籍不詳之詐騙集團成員，作為向不特定
      民眾詐欺取財及洗錢之犯罪工具，獲得犯罪報酬1萬元，
      因此造成告訴人壬○○、戊○○、己○○、癸○○、庚○○、子○○、
      丁○○、甲○○、丙○○、乙○○，共10人受騙，分別匯款如附表
      所示之金額，總計100萬2000元，可見犯罪所生損害並非
      輕微。且被告迄今僅賠償告訴人其中壬○○、己○○、乙○○3
      人，依序為3000元、5000元、4500元，共1萬2500元，考
      量到原審未將犯罪所得宣告沒收，等同於將略高於犯罪報
      酬之金額拿來作為填補告訴人損失的款項而已，所為甚有
      不該。
　 2、惟念被告犯後尚能坦承認罪，可見悔意，並考量被告僅有
      酒後不能安全駕駛動力交通工具之前科紀錄（卷附臺灣高
      等法院被告前案紀錄表）；為身心障礙人士，領有身心障
      礙證明（原審卷第141頁，障礙類別為第7類，障礙等級為
      輕度）；罹有冠狀動脈疾病、狹心症、高血壓、糖尿病，
      有長庚醫療財團法人高雄長庚紀念醫院111年3月22日診斷
      證明書附卷可佐（原審卷第143頁），可見其身體狀況不
      佳；其自述當時係因申請身障補助及紓困金，卻遲未獲得
      補助，急需要用錢來繳納房租及小孩的教育費，在臉書上
      網時看到租借存簿的貼文，才會為本案犯行（屏警分偵字
      第11034919700號卷第3頁），可見其係因迫於經濟壓力，
      一時失慮犯案；於原審自述教育程度為高中肄業，現今無
      職業，經濟來源為身心障礙補助，每月3700元，已婚、扶
      養1名未成年子女之生活經濟狀況（原審卷第212頁）。
　 3、本院綜合前述一切情狀，量處如主文所示之刑，並就併科
      罰金部分，依被告資力不豐、現無職業及社會地位較弱勢
      等節，諭知易服勞役之折算標準。
四、應依刑事訴訟法第455條之1第1、3項、第369條第1項前段、
    第371條、第364條、第299條第1項前段，判決如主文。
本案經檢察官盧惠珍提起公訴及移送併辦，檢察官張志杰移送併
辦，檢察官曾馨儀提起上訴，檢察官廖期弘到庭執行職務。
中　　華　　民　　國　　111 　年　　10　　月　　28　　日
                  刑事第六庭    審判長法  官  李宗濡
　　　　　　　　　                    法  官  李松諺
                                      法  官  楊孟穎
以上正本證明與原本無異。
不得上訴。　　　　　　　　　　　　　　　　　　　
中　　華　　民　　國　　111 　年　　10　　月　　31　　日
                                      書記官  魏慧夷
附錄本判決論罪科刑法條：
中華民國刑法第30條
（幫助犯及其處罰）
幫助他人實行犯罪行為者，為幫助犯。雖他人不知幫助之情者，
亦同。
幫助犯之處罰，得按正犯之刑減輕之。
中華民國刑法第339條
（普通詐欺罪）
意圖為自己或第三人不法之所有，以詐術使人將本人或第三人之
物交付者，處5年以下有期徒刑、拘役或科或併科50萬元以下罰
金。
以前項方法得財產上不法之利益或使第三人得之者，亦同。
前二項之未遂犯罰之。
洗錢防制法第2條
本法所稱洗錢，指下列行為：
一、意圖掩飾或隱匿特定犯罪所得來源，或使他人逃避刑事追訴
    ，而移轉或變更特定犯罪所得。
二、掩飾或隱匿特定犯罪所得之本質、來源、去向、所在、所有
    權、處分權或其他權益者。
三、收受、持有或使用他人之特定犯罪所得。
洗錢防制法第14條
有第二條各款所列洗錢行為者，處7年以下有期徒刑，併科新臺
幣5百萬元以下罰金。
前項之未遂犯罰之。
前二項情形，不得科以超過其特定犯罪所定最重本刑之刑。
【附表】
（臺灣屏東地方檢察署檢察官111年度偵字2134、2233號併辦意
旨書，下稱併辦意旨書一；111年度偵字1342號併辦意旨書，下
稱併辦意旨書二）
編號 告訴人 匯款時間 匯款金額 （新臺幣） 詐欺方式 備註 1 壬○○ 110年7月9日 18時32分 5萬元 詐欺集團成年成員於110年6月21日至同年7月6日間某時許，以通訊軟體LINE聯繫壬○○，佯稱可投資虛擬貨幣獲利云云，致壬○○陷於錯誤，依指示於左列時間，匯款左列金額至富邦帳戶。 即起訴書附表編號1   110年7月9日 18時34分 2萬5000元   2 戊○○ 110年7月12日16時43分 1萬5000元 詐欺集團成年成員於110年7月3日某時許，以通訊軟體LINE聯繫戊○○，佯稱可投資獲利云云，致戊○○陷於錯誤，依指示於左列時間，匯款左列金額至土銀帳戶。 即起訴書附表編號2 3 己○○ 110年7月9日19時10分 18萬元 詐欺集團成年成員於110年7月6日某時許，以通訊軟體Messenger聯繫己○○，佯稱可投資虛擬貨幣獲利云云，致己○○陷於錯誤，依指示於左列時間，匯款左列金額至富邦帳戶。 即起訴書附表編號3 4 癸○○ 110年7月12日18時33分 5萬元 詐欺集團成年成員於110年7月初某時許，以通訊軟體LINE聯繫癸○○，佯稱可投資外匯獲利云云，致癸○○陷於錯誤，依指示於左列時間，匯款左列金額至土銀帳戶。 即起訴書附表編號4   110年7月12日18時34分 5萬元   5 庚○○ 110年7月11日21時31分 3,000元 詐欺集團成年成員於110年7月10日22時59分許，以通訊軟體LINE聯繫庚○○，佯稱可投資獲利云云，致庚○○陷於錯誤，依指示於左列時間，匯款左列金額至土銀帳戶。 即起訴書附表編號5   110年7月11日21時56分 2萬4000元   6 子○○ 110年7月12日15時11分 5000元 詐欺集團成年成員於110年7月12日11時39分許，以通訊軟體Messenger聯繫子○○，佯稱欲販售電磁爐云云，致子○○陷於錯誤，依指示於左列時間，匯款左列金額至土銀帳戶。 即起訴書附表編號6 7 丁○○ 110年7月12日15時12分 25萬元 詐欺集團成年成員於110年7月11日某時許，以通訊軟體LINE聯繫丁○○，佯稱可投資博弈網站獲利云云，致丁○○陷於錯誤，依指示於左列時間，匯款左列金額至土銀帳戶。 即起訴書附表編號7 8 甲○○ 110年7月9日 18時27分 5萬元 詐欺集團成年成員於110年5月27日某時許，以通訊軟體Messenger聯繫甲○○，佯稱可短期投資獲利云云，致甲○○陷於錯誤，依指示於左列時間，匯款左列金額至富邦帳戶。 併辦意旨書一附表編號1   110年7月9日 18時29分 5萬元     110年7月9日 18時34分 10萬元   9 丙○○ 110年7月12日15時32分 10萬元 詐欺集團成年成員於110年4月間某時許，以通訊軟體LINE聯繫丙○○，佯稱可投資博弈網站獲利云云，致丙○○陷於錯誤，依指示於左列時間，匯款左列金額至土銀帳戶。 併辦意旨書一附表編號2 10 乙○○ 110年7月11日23時22分許 5萬元 詐欺集團成年成員於110年7月6日22時57分許，以通訊軟體LINE聯繫乙○○，佯稱可投資外匯獲利云云，致乙○○陷於錯誤，依指示於左列時間，匯款左列金額至土銀帳戶。 併辦意旨書二犯罪事實欄一